【裁判字號】    88,易,3509
【裁判日期】    890707
【裁判案由】    竊盜
【裁判全文】
台灣台中地方法院刑事判決                        八十八年度易字第三五九號
    公  訴  人  台灣台中地方法院檢察署檢察官
    被      告  乙○○
右列被告因竊盜案件，經檢察官提起公訴（八十八年度偵字第九八二八號），本院判
決如左：
    主  文
乙○○無罪。
    理  由
一、公訴意旨詳如附件起訴書所載。
二、按犯罪事實應依證據認定之，無證據不得推定其犯罪事實；又不能證明被告犯罪
    者，應諭知無罪之判決，刑事訴訟法第一百五十四條、第三百零一條第一項前段
    分別定有明文。次按事實之認定，應憑證據，如未能發現相當證據，或證據不足
    以證明，自不能以推測或擬制之方法以為裁判基礎；又認定不利被告之事實，須
    依積極證據，苟積極證據不足為不利於被告事實之認定時，即應為有利於被告之
    認定，更不必有何有利之證據；認定犯罪事實應依證據，為刑事訴訟法所明定，
    故被告否認犯罪事實所持之辯解，縱屬不能成立，仍非有積極證據足以證明其犯
    罪行為，不能遽為有罪之認定，最高法院三十年上字第八一六號、四十年臺上字
    第八六號、三十年上字第一八三一號判例亦著述甚明。
三、公訴人認被告乙○○涉有竊盜罪嫌，無非以被害人甲○○、李遠志、賴朝覲之父
    賴榮桐、告訴人丙○○等人於警訊中指訴如起訴書附表所示之物遭竊；在被告所
    有之背包內扣得被害人李遠志遺失之身分證、駕照各一枚，告訴人丙○○遺失之
    健保卡、行車執照、保險卡各一枚、金融卡二枚，被害人賴朝覲遺失之身分證影
    本一張，被害人甲○○遺失之身分證影本、駕照影本各一張 (起訴書誤載為正本
    )等物；另被告於偵查中就扣案物之來源供詞相互矛盾且與常理有違不足採信為
    主要論據。
四、訊據被告堅決否認有何竊盜犯行，辯稱：伊係台北市政府警察局保安隊小隊長陳
    豐盛之線民，扣案之甲○○身分證及駕照係因詹大慶、魏添興等人向甲○○擄人
    勒贖，並將其身上證件取走，其後魏添興交付甲○○之身分證及駕照影本，要伊
    去申請行動電話，伊則留用上開證件用做將來檢舉之用，甲○○怕舉發擄人勒贖
    之事會遭報復始申報失竊；如附表編號三李遠志所有之自小客車，係住於桃園縣
    平鎮市○○路一０七號之丁○○所竊取，扣案之李遠志身分證及駕照係丁○○所
    交付，要伊拿李遠志之證件幫他變造證件，換貼照片，伊則留下證件作為將來檢
    舉之用；如附表編號四之自用小客車係詹大慶所竊取並向車主要求贖款，伊則趁
    詹大慶不注意時，取得該車行車執照、保險卡、健保卡、金融卡，並追查車子下
    落，查到之後且向警方報案始尋獲車子停放處；賴朝覲身分證影本係伊向設於台
    中市○○路○段五五號日達通信行之負責人蕭淑敏購買中古手機時，蕭淑敏所交
    付等語。經查：
(一)、被害人甲○○、李遠志、賴朝覲之父賴榮桐、告訴人丙○○等人於警訊、偵查
      或本院訊問時，固曾指訴如起訴書附表所示之物遭竊，惟因其等均未目賭行竊
      之經過，其等所為之指述，充其量僅能證明如起訴書附表所示之物遭竊而已，
      至於被告是否即為行竊之人，尚有疑問；另被告為警查獲時，雖在其所有之背
      包內扣得被害人李遠志遺失之身分證、駕照各一枚，告訴人丙○○遺失之健保
      卡、行車執照、保險卡各一枚、金融卡二枚，被害人賴朝覲遺失之身分證影本
      一張，被害人甲○○遺失之身分證影本、駕照影本各一張等物，惟持有他人失
      竊物之原因非一，未必均出於竊盜而來，是如僅憑被告曾持有他人所失竊之物
      品，即認被告有竊盜行為，亦未免速斷；至於被告於警訊、偵查及本院審理時
      就扣案物來源之供述，雖有部分相互矛盾且與常理有違之處，但此不過係被告
      辯詞是否可採而已，依最高法院三十年上字第一八三一號判例意旨，仍應有積
      極證據以證明被告犯罪，尚不得因被告之辯解不能成立，即認定其犯罪，乃屬
      當然。
(二)、被害人甲○○於警訊時指稱其於起訴書附表編號一所載時地，失竊現金新台幣
      (下同)一仟餘元、身分證、汽機車駕照、金融卡、信用卡、萬事達卡、ＶＩＳ
      Ａ卡各一枚，惟在被告身上所查獲者，僅係被害人甲○○之身分證影本、駕照
      影本各一張 (並非被害人所遺失之正本)；被害人賴朝觀之父賴榮桐於警訊時
      指稱賴朝觀於起訴書附表編號二所載時地，失竊美金、越南幣及新台幣 (總值
      約九萬元新台幣)、提款卡、身分證及駕照各一枚，惟在被告身上所查獲者，
      僅係被害人賴朝觀之身分證影本一張 (並非被害人所遺失之正本)；另被害人
      李遠志於於警訊時指稱其於起訴書附表編號三所載時地，失竊車號Ｌ六─九七
      八六自小客車一輛，車內放置之汽車駕照、行車執照、身分證各一枚、存摺一
      本、印章二枚等物，亦同時被竊，惟在被告身上所查獲者，僅係被害人李遠志
      遺失之身分證、駕照各一枚；又告訴人丙○○於警訊時指稱其於起訴書附表編
      號四所載時地，失竊車號ＥＺ─三三九九號自小客車一輛，車內放置之八千餘
      元、汽機車駕照、行車執照、保險卡、身分證各一枚、行動電話一具、手表一
      支、金融卡二枚等物，亦同時被竊，惟在被告身上所查獲者，僅係告訴人丙○○遺失之健保卡、行車執照、保險卡各一枚、金融卡二枚。是被告為警查獲時
      所扣得之物，就被害人甲○○部分僅身分證影本一張、駕照影本一枚，就被害
      人賴朝觀部分亦僅身分證影本一張，與被害人所失竊或遺失之身分證或駕照(
      均係正本)根本不同，豈能僅憑自被告處查獲上開證件之影印本即謂被害人甲○○、賴朝觀所指陳失竊之物，係被告所竊取；又被害人李遠志、告訴人丙○○所遭竊者，主要係自小客車，至於其餘物品均係放置於自小客車上始為人連
      同自小客車一起竊走，自亦不得僅憑被告持有各該自小客車上所放置之部分證
      件，即推斷被告係竊車之人。
(三)、被害人甲○○於警訊時，固指稱如起訴書附表編號一所示之物遭竊，然其於本
      院八十九年一月十四日訊問時則改陳稱：「在八十七年一、二月間．．．我有
      於台北縣淡金路與登輝大道路口和人發生車禍昏倒撞我之人肇事就逃跑．．．
      當時我昏昏沈沈是否有掉東西我不清楚．．．」；「 (問：是否能確定是被竊
      取)撞到我之人是在撞到以後沒下車就跑掉，所以應不是撞我之人偷的，另外
      我也沒有辦法確定我的東西是被偷的，也有可能是掉在外面被人撿去」；「是
      否有遭人擄人勒贖？)有，但是我沒有報案，因我想事情經過就算了」；「(問
      ：如起訴書附表編號一所載之財物是否遭詹大慶等人取走而非遺失？)我無法
      確定是否為他們拿走，因為我被擄人勒贖和我發生車禍時間差不到二、三天，
      所以我無法肯定是車禍遺失或被詹大慶等人取走」等語，是被害人甲○○並無
      法充分肯定如起訴書附表編號一所載物品係遭人所竊、抑或車禍時掉落遺失、
      抑或遭擄人勒贖時為歹徒取走，則究竟是否有起訴書附表編號一所載之竊盜事
      實，顯尚有疑問，更遑論被告有為如起訴書附表編號一所指之竊盜行為。
(四)、告訴人丙○○於本院八十九年一月十四日訊問時陳稱：「當天我和乙○○及王
      的朋友在第五元素喝酒．．．我在第五元素大概待了半個小時，我想要去牽車
      離開，就發現車子不見了」；「 (問：乙○○當時有無離開現場)有離開我們
      喝酒的地方幾次，有時離開時間比較短，他每次離開的時間我沒辦法確定是多
      久，但應該都不長，最久也應該不到五分鐘」；「 (問：據你判斷乙○○當時
      不在場的時間能否竊走該車)．．．時間那麼短應該不可能竊走該車而且該車
      是有晶片鎖，我要走時還有上大鎖，應該不是短時間內可以竊取」；「 (問：
      該車鑰匙有否遺失)汽車鑰匙沒遺失，所以小偷應不是用原來的鑰匙偷走的」
      等語，是依告訴人丙○○之上開指陳，如起訴書附表編號四所示之自小客車，
      係裝置有精密防盜功能之晶片密碼鎖且上大鎖之高級轎車，而竊車之人並非以
      原車鑰匙行竊，自非短時間內所能竊得，而被告在告訴人丙○○失竊車輛期間
      ，離開告訴人之時間最長亦不到五分鐘，在如此短暫之時間內，顯無從將該車
      竊走，是依告訴人丙○○之上開指陳，益足徵如起訴書附表編號四所示之物，
      應非被告所竊取者無疑。
(五)、此外，復查無其他積極證據足以證明被告有公訴意旨所稱之犯行，既不能證明
      被告犯罪，依法應為無罪之諭知。
據上論斷，應依刑事訴訟法第三百零一條第一項，判決如主文。
中    華    民    國      八十九      年        七      月    七      日
                                      臺灣臺中地方法院刑事第七庭
                                          法  官 劉    長    宜
右正本證明與原本無異
如不服本判決應於送達後十日內向本院提出上訴狀
                                           書記官
中    華    民    國      八十九      年     七         月   十三       日


司法院資訊處製作；財團法人民間司法改革基金會備份。
